臺灣高等法院臺南分院刑事判決　　　　　九十一年度交上易字第一六二號　　　潛
　　　上　訴　人　臺灣臺南地方法院檢察署檢察官
　　　被　　　告　甲　○　○
　　　選任辯護人　吳　永　茂
右列上訴人因被告過失傷害案件，不服臺灣臺南地方法院九十年度交易字第三六二號
中華民國九十年十月十二日第一審判決（起訴案號：臺灣臺南地方法院檢察署九十年
度偵字第六六九二號），提起上訴，本院判決如左：
      主      文
原判決撤銷。
甲○○從事業務之人，因業務上之過失傷害人致重傷，處有期徒刑陸月，如易科罰金
，以佰元折算壹日。
      事      實
一、甲○○係三僑貨運有限公司之貨車司機，為從事駕駛業務之人，於民國八十九年
    十一月二十四日下午，駕駛車牌號碼ＸＭ—五一一號聯結車，載運土方沿台南縣
    官田鄉官田村之未劃設標線道路之觀光道路，由西往東方向行駛，於同日下午四
    時三十分許，途經該道路與官田村村道路交岔路口時，理應注意汽車除行駛於單
    行道或指定行駛於左側車道外，在未劃標線之道路，應靠右行駛，依當時天候晴
    朗、日間自然光線、路面乾燥無缺陷、未有任何障礙物、視距良好，客觀上亦無
    不能注意之情事，竟疏於注意靠右行駛，貿然超越道路中心行駛。適有乙○○無
    照駕駛車牌號碼ＵＷＡ—二五八號輕型機車，沿該官田村村道，由東往西方向，
    行觀光道路交岔路口欲右轉時，亦疏未注意支線道車應讓幹線道車先行及靠右行
    駛，即貿然右轉行駛，致不慎碰撞甲○○聯結車右後輪，乙○○隨即人、車倒地
    ，並因之受有左腿骨骨折、腓骨骨折併大面積皮膚壞死及腓神經受損，導致左下
    肢兩大關節永久喪失功能，而達機能毀敗之重傷害。
二、案經乙○○訴由台南縣警察局麻豆分局報請臺灣臺南地方法院檢察署檢察官偵查
    起訴。
      理      由
一、前揭車禍事實，業據被告甲○○供承不諱，核與告訴人乙○○於警訊時、原審偵
    審中所指訴之情節相符，並有台南縣警察局道路交通事故調查報告表及現場相片
    六張在卷可資佐證。告訴人因本件車禍，受有如事實欄所載等傷害，復有奇美醫
    學中心九十年四月二十七日、九十年六月一日診斷證明書各一紙附卷可參。依告
    訴人提出之奇美醫學中心之診斷書內容記載，及卷附之該醫學中心九十年八月二
    十三日（九○）奇醫字第四三二九號病歷摘要表內容，告訴人經治療後，左膝關
    節活動度為十五度，踝關節活動度為零度，有步行障礙，左下肢兩大關節永久喪
    失功能，已達於機能毀敗之程度，並經評定為輕度肢障，亦有中華民國身心障礙
    手冊影本存卷可佐，告訴人所受之傷害，已達於重傷害之程度。
二、按汽車除行駛於單行道或指定行駛於左側車道外，在未劃標線之道路，應靠右行
    駛，修正前道路交通安全規則第九十五條前段定有明文。本件被告領有駕駛執照
    ，理應注意右述道路交通安全規則，本件依卷附台南縣警察局道路交通事故調查
    報告表所示，肇事現場為未劃設標線道路之觀光道路，被告駕駛聯結車，載運土
    方未劃設標線道路之觀光道路，自應注意汽車除行駛於單行道或指定行駛於左側
    車道外，在未劃標線之道路，應靠右行駛，而當時天候晴朗、日間自然光線、路
    面乾燥無缺陷、未有任何障礙物、視距良好，有道路交通事故調查報告表可參，
    亦無不能注意之情事，被告竟疏於注意靠右行駛，貿然以超越道路中心行駛，致
    與告訴人機車發生碰撞，被告之駕駛行為，顯有過失責任甚明。本件經送臺灣省
    台南區行車事故鑑定委員會、臺灣省車輛行車事故覆議鑑定委員會鑑定結果，亦
    持相同見解，有臺灣省台南區行車事故鑑定委員會九十年七月四日南鑑字第九○
    ○一二五號鑑定意見書及臺灣省車輛行車事故覆議鑑定委員會函在卷可憑，益證
    被告駕車肇事致告訴人受重傷之行為，確有過失無疑。惟該二委員會未斟酌「告
    訴人行駛於官田村村道右轉觀光道路，官田村村道為支線道，觀光道路為幹線道
    」，尚有疏略。至告訴人雖無照駕駛、支線道車應讓幹線道車先行及未靠右行駛
    ，亦係本件車禍之原因，然被告之上述過失，與告訴人之過失，併合為本件車禍
    之肇事原因，告訴人之過失，或可供為被告量刑時之標準，但被告之刑責，仍不
    能因此相抵解免。告訴人因此次車禍，受有如事實欄所載之重傷害，與被告之過
    失行為間，具有相當因果關係。本件事證明確，被告之業務過失致重傷犯行堪以
    認定。
三、被告係三僑貨運有限公司之貨車司機，為從事駕駛業務之人，駕駛聯結車肇事，
    致告訴人重傷害，係犯刑法第二百八十四條第二項後段之業務過失致重傷害罪。
    原審以被告罪證明確，因予被告論罪科刑，固非無見。惟查告訴人係左肢機能毀
    敗之重傷害，原判決認定為身體有重大不治之重傷害，洵有違誤；另原判決未斟
    酌「告訴人行駛於官田村村道右轉觀光道路，官田村村道為支線道，觀光道路為
    幹線道」，告訴人之支線道車應讓被告幹線道車先行，亦有未洽。又公訴人上訴
    意旨，指摘被告案發後迄未與告訴人達成和解，原判決量處有期徒刑四月，尚嫌
    過輕，自應由本院撤銷改判之。爰審酌被告之品行、駕駛聯結車，於未劃標線之
    道路，竟不靠右行駛，告訴人所受之傷勢已達重傷害，及告訴人無照駕駛、支線
    道車應讓幹線道車先行，未靠右行駛，亦係本件車禍之肇事原因，暨被告肇事後
    ，坦承過失等一切情狀，量處有期徒刑六月，並諭知如易科罰金以三百元折算一
    日之標準，以資懲儆。
四、據上論斷，應依刑事訴訟法第三百六十九條第一項前段、第三百六十四條、第二
    百九十九條第一項前段，刑法第二百八十四條第二項後段、第四十一條第一項前
    段，罰金罰鍰提高標準條例第一條前段、第二條，判決如主文。
本案經檢察官林炎昇到庭執行職務。
中  華  民  國      九十一      年        五        月        一        日
                                臺灣高等法院臺南分院刑事第一庭
                                    審判長法官  茆    臺    雲
                                          法官  李    文    福
                                          法官  蔡    長    林
右正本證明與原本無異。
不得上訴。
                                    法院書記官  李    培    薇
中  華  民  國      九十一      年        五        月        二        日
附錄本案論罪科刑法條全文：
刑法第二百八十四條第二項
  從事業務之人，因業務上之過失傷害人者，處一年以下有期徒刑、拘役或一千元以
下罰金，致重傷者，處三年以下有期徒刑、拘役或二千元以下罰金。
